臺灣高等法院刑事判決　　　　　　　　　　　　　九十一年度交上易字第三八五號
　　上　訴　人
　　即　被　告　丁○○
右上訴人因過失傷害案件，不服臺灣桃園地方法院九十一年度交易字第一四號，中華
民國九十一年四月十二日第一審判決（起訴案號：臺灣桃園地方法院檢察署九十年度
調偵字第二四二號），提起上訴，本院判決如左：
    主  文
上訴駁回。
    事  實
一、緣乙○○（另經原審判處拘役三十日確定）於民國九十年三月二十八日晚上十時
    十五分許，駕駛車號ＤＫ－九一九三號自用小貨車內載其弟甲○○，沿桃園縣八
    德市○○路由桃園往大溪方向行駛，途經介壽路二段與興豐路有號誌管制之交岔
    路口時，本應注意轉彎車應讓直行車先行，而依當時天候陰、夜間有照明、路面
    濕潤、無缺陷、無障礙物、視距良好等情況，並無不能注意之情事，竟疏未注意
    讓直行車先行，即貿然搶先左轉欲往興豐路行駛，適有丁○○駕駛車號ＸＴ－三
    三一七號自用小客車內載友人戊○○、丙○○，沿介壽路二段快車道由大溪往桃
    園方向駛至，本應注意行車速度須依標誌之規定，且汽車行駛時駕駛人應注意車
    前狀況，隨時採取必要之安全措施，而依當時天候、路況、視距等情形，亦無不
    能注意之情形，竟貿然以超過該路段速限四十公里之車速－時速近七、八十公里
    ，快速前行通過號誌為綠燈之前開交岔路口，二車因此閃避不及，丁○○所駕駛
    之ＸＴ－三三一七號自用小客車車頭直接衝撞乙○○所駕駛之ＤＫ－九一九三號
    自用小貨車右前車頭，甲○○因而受有額頭受傷一處四Ｘ０．三公分之傷害，乙○○受有左顳、左顴局部瘀腫一處一０Ｘ一０公分、左膝瘀傷一處四Ｘ三公分、
    右足擦傷一處一．五公分Ｘ０．三公分之傷害，戊○○受有左股骨幹骨折、臉部
    擦傷之傷害，丙○○受有左腳撕裂傷、右腳、右胸挫傷之傷害，丁○○（原審判
    決書誤載為唐士傑，業於九十一年六月七日更正為「丁○○」）受有左脛、腓骨
    骨折、臉部擦傷之傷害。
二、案經被害人甲○○、乙○○提出告訴由桃園縣警察局八德分局報請臺灣桃園地方
    法院檢察署檢察官偵查起訴。
    理  由
一、訊之被告丁○○對於右開事實坦白承認，且經被害人甲○○、證人林振豐陳述綦
    詳，並有道路交通事故調查報告表一份、現場及車損照片八幀、ＤＫ－九一九三
    號自用小貨車車損估價單四紙附卷可稽，而被害人甲○○、乙○○確因本件車禍
    受有如犯罪事實欄所載之傷害，亦有診斷證明書五紙在卷可憑；而依證人林振豐
    於警訊、原審調查時證述：「一輛自小客車ＸＴ－三三一七號由大溪往桃園方向
    行駛，速度極快，當時此自小客車行駛於快、慢車道之中間上，至介壽路二段、
    興豐路口時，一輛自小貨車ＤＫ－九一九三號從介壽路二段左轉興豐路，雙方閃
    避不及，自小客車直接撞自小貨車ＤＫ－九一九三之右前車頭…」、「當時小貨
    車原先由桃園往大溪方向走，到路口時那部小貨車左轉，有一部由大溪往桃園方
    向的喜美小客車迎面衝上去，小客車車速很快，大概七、八十公里左右，車禍發
    生之後我們在現場目睹經過的群眾就忙著救人，大家議論小客車的車速很快…」
    等語，及依附卷之道路交通事故調查報告表、現場及車損照片所示：「車禍發生
    後，ＤＫ－九一九三號自用小貨車停在往桃園方向之內側車道，車頭朝興豐路，
    右前車頭遭撞擊凹損，而ＸＴ－三三一七號自用小客車停在ＤＫ－九一九三號自
    小貨車右前車頭旁往桃園方向之外側車道，車頭嚴重撞毀」，與證人林振豐前揭
    所述小客車快速通過交岔路口迎面撞上自對向車道左轉之小貨車等語相符。又被
    告丁○○於九十一年二月二十一日原審調查時亦供稱：「我的車已經到十字路口
    ，對方的車突然左轉，沒有打方向燈，我有踩煞車，結果還是撞上去了。（行進
    間有無看見乙○○的車？）沒有，因為該處是個丁字路口。（你的車子駛近該路
    口前，前方有無其他車子？）距離很遠有，前方的車已經過了紅綠燈好遠。（車
    禍發生當時該路段視距及車流量如何？）當天晚上前一小時有下大雨，我通過該
    路口是毛毛雨，視線還好，我車道及對向車道的車流量不會很大。」等語參酌以
    觀，被告丁○○於行進間駛近介壽路二段與興豐路口，始看見被害人乙○○所駕
    駛欲左轉之小貨車，可知被告丁○○於通過該路口時並未注意車前狀況。
二、依被害人甲○○於九十一年二月二十一日原審調查時陳稱：「…當時我哥哥乙○○開車載我，我坐在副駕駛座上，我們的車走介壽路往大溪方向，到路口時要左
    轉興豐路，我們的車先停下來，有看到丁○○的車離我們一百公尺，當時號誌是
    綠燈，我們的車子轉到往桃園方向的內側車道時，就被丁○○的車子撞到。（你
    們的車在路口暫停看見丁○○的車，當時他車速多少？）應該是很快…」等語，
    及被害人乙○○於原審陳稱：「…我開車載我弟弟甲○○，當時是晚上十點多，
    我由桃園往大溪方向走，駛近興豐路口時要左轉，我有看到對向車道有一部車離
    我有十多棟房子遠，我就打方向燈，車子慢慢左轉，我車頭開過一半，那輛車就
    高速衝撞上來…」等語，可知被害人乙○○於行至該路口欲左轉興豐路時即看見
    對向車道被告丁○○之車快速直行駛至，顯有餘裕因應當時車前狀況，採取必要
    之安全措施，暫停讓被告丁○○之直行車先行通過，竟未及時為之，猶貿然搶先
    左轉，二車因而相撞，乙○○、丁○○二人均有過失甚明。
三、按行車速度，依標誌之規定，且汽車行駛時駕駛人應注意車前狀況，隨時採取必
    要之安全措施，又轉彎車應讓直行車先行，道路交通安全規則第九十三條第一項
    、第九十四條第三項、第一百零二條第一項第六款前段分別定有明文。被害人乙○○及被告丁○○二人自應遵守上開規定，謹慎駕車以防危險發生，而參之當時
    天候陰、夜間有照明、路面濕潤、無缺陷、無障礙物、視距良好等情況，並無不
    能注意之情事，此有前揭道路交通事故調查報告表在卷足憑，被告丁○○竟疏於
    注意車前狀況，且貿然超速前行，適有被害人乙○○亦疏未注意轉彎車應讓直行
    車先行即貿然搶先左轉，致因閃煞不及而肇致本件車禍，其二人均應負過失之責
    ，委無可辭。而本件車禍經送請臺灣省桃園縣區車輛行車事故鑑定委員會鑑定車
    禍肇事責任之鑑定結果，亦認定「乙○○駕駛自小貨車左轉彎未讓直行車先行，
    丁○○駕駛自小客車行駛至交路口疏未注意車前狀況」，有該委員會九十年十一
    月二十三日九十府車鑑桃字第九○一二八八號函送之鑑定意見書一份在卷可稽，
    又被告丁○○之過失行為與被害人甲○○、乙○○之受傷間有相當因果關係。本
    件事證明確，被告丁○○之犯行堪以認定。
四、核被告丁○○所為，係犯刑法第二百八十四條第一項前段之過失傷害罪。被告丁○○一駕車不慎行為致甲○○、乙○○受傷，為一行為觸犯數罪名之想像競合犯
    ，應依刑法第五十五條規定從一重之普通過失傷害罪論處。
五、原審依刑事訴訟法第二百九十九條第一項前段，刑法第二百八十四條第一項前段
    、第五十五條、第四十一條第一項前段，罰金罰鍰提高標準條例第一條前段、第
    二條，並審酌被告之素行、與被害人尚未達成和解及被害人所受傷害程度、被告
    過失程度等一切情狀，判處被告拘役三十日，並諭知易科罰金之折算標準，其認
    事用法核無違誤，量刑亦屬允當，被告提起上訴仍以「我的過失責任比較輕，對
    方的過失責任比較重，不應該判決相同刑度」等語，任意指摘原判決不當，即無
    理由，應予駁回。
據上論斷，應依刑事訴訟法第三百六十八條判決如主文。
本案經檢察官劉靜婉到庭執行職務。
中      華      民      國      九十一    年    十一    月    二十六    日
                              臺灣高等法院交通法庭
                                  審判長法  官  葉  騰  瑞
                                        法  官  莊  明  彰
                                        法  官  黃  國  忠
右正本證明與原本無異。
不得上訴。
                                        書記官  劉  貞  達
中      華      民      國      九十一    年    十一    月    二十六    日
附錄本案論罪科刑法條全文
刑法第二百八十四條：
因過失傷害人者，處六月以下有期徒刑、拘役或五百元以下罰金。致重傷者，處一年
以下有期徒刑、拘役或五百元以下罰金。
從事業務之人，因業務之過失傷害人者，處一年以下有期徒刑、拘役或一千元以下罰
金。致重傷者，處三年以下有期徒刑、拘役或二千元以下罰金。
